【裁判字號】    97,裁,797
【裁判日期】    970124
【裁判案由】    臺灣地區與大陸地區人民關係條例
【裁判全文】
最  高  行  政  法  院  裁  定
                                     97年度裁字第00797號
上  訴  人  甲○○
被 上訴 人  內政部
代  表  人  丙○○
上列當事人間因臺灣地區與大陸地區人民關係條例事件，上訴人
對於中華民國96年8月21日臺北高等行政法院95年度訴字第4101
號判決，提起上訴，本院裁定如下：
    主  文
上訴駁回。
上訴審訴訟費用由上訴人負擔。
    理  由
一、按對於高等行政法院判決之上訴，非以其違背法令為理由，
    不得為之，行政訴訟法第242條定有明文。依同法第243條第
    1項規定，判決不適用法規或適用不當者，為違背法令；而
    判決有同條第2項所列各款情形之一者，為當然違背法令。
    是當事人對於高等行政法院判決上訴，如依行政訴訟法第24
    3條第1項規定，以高等行政法院判決有不適用法規或適用不
    當為理由時，其上訴狀或理由書應有具體之指摘，並揭示該
    法規之條項或其內容；若係成文法以外之法則，應揭示該法
    則之旨趣；倘為司法院解釋或本院之判例，則應揭示該判解
    之字號或其內容。如以行政訴訟法第243條第2項所列各款情
    形為理由時，其上訴狀或理由書，應揭示合於該條項各款之
    事實。上訴狀或理由書如未依此項方法表明，或其所表明者
    與上開法條規定不合時，即難認為已對高等行政法院判決之
    違背法令有具體之指摘，其上訴自難認為合法。
二、本件上訴人對於高等行政法院判決提起上訴，其爭點在於「
    上訴人與訴外人乙○○之婚姻是否真實」，此項爭議核屬事
    實認定之課題。上訴人以和乙○○結婚為由，申請來臺團聚
    ，並出具中華人民共和國福建省福州市公證處之結婚公證書
    ，嗣被上訴人審理後認乙○○訪談說詞有明顯瑕疵，並經比
    對相關資料，無積極事證足認其婚姻為真實，否准上訴人之
    請求，復為原判決所維持。上訴意旨則謂：「依兩岸人民關
    係條例第7條規定，上訴人所提出之結婚公證書，無反證足
    資證明上開文書非真正，應推定為真正並據以認定有合法婚
    姻關係；又若因身心障礙者缺乏豐厚經濟基礎，即認定婚姻
    為虛偽，違背憲法所保障之結婚自由」云云。本院查：原判
    決業已明白表示「上訴人與乙○○婚姻非具真實性」之形成
    心證理由，上訴人若認原判決事實認定違法，此等指摘必須
    具體明確，列明原判決在事實認定上所違反之法規範內容。
    是證據方法之取得或調查程序違法？還是在引用調查所得之
    證據資料形成心證之過程中，違反經驗法則（經驗法則之內
    容必須具體表明）？惟上訴意旨未能精準掌握以上觀點，僅
    空泛而不備明顯針對性之指摘，顯然未達上訴合法審查所要
    求之「具體化」客觀門檻，難謂對原判決之如何違背法令已
    有具體之指摘。依首揭說明，應認其上訴為不合法。
三、據上論結，本件上訴為不合法，依行政訴訟法第249條第1項
    前段、第104條、民事訴訟法第95條、第78條、裁定如主文
    。
中    華    民    國    97    年    1     月    24    日
                    最高行政法院第一庭
                        審判長法官  鄭  淑  貞
                              法官  楊  惠  欽
                              法官  吳  明  鴻
                              法官  鄭  小  康
                              法官  帥  嘉  寶
以  上  正  本  證  明  與  原  本  無  異
中    華    民    國    97    年    1     月    25    日
                              書記官  莊  俊  亨


司法院資訊處製作；財團法人民間司法改革基金會備份。
